【裁判字號】    99,訴,1894
【裁判日期】    990720
【裁判案由】    違反稅捐稽徵法等
【裁判全文】
臺灣臺中地方法院刑事判決              99年度訴字第1894號
公  訴  人  臺灣臺中地方法院檢察署檢察官
被      告  乙○○
上列被告因違反稅捐稽徵法等案件，經檢察官提起公訴（99年度
偵緝字第1048號及99年度偵字第13986號），本院判決如下：
    主    文
本件公訴不受理。
    理    由
一、公訴意旨詳如附件起訴書所載。
二、按已經提起公訴或自訴之案件，在同一法院重行起訴者，應
    諭知不受理之判決，並得不經言詞辯論為之，刑事訴訟法第
    303條第2款、第307條，分別定有明文。
三、查本件被告乙○○曾於民國95年間，應真實姓名年籍不詳、
    自稱「鄭漢文」之成年男子請託，明知將身分名義出借於缺
    乏信賴基礎之人，有被用於非法之可能，其可預見無故以他
    人名義登記為公司負責人者，將可能從事偽造文書、逃漏稅
    捐等不法犯行，因經濟困窘，竟基於幫助「道有限公司」
    （下稱道公司）逃漏稅捐及行使業務上登載不實文書之不
    確定故意，應允以每月薪資新臺幣（下同）3萬餘元之酬勞
    ，擔任址設臺中市○○區○○里○○路282之35號1樓道公
    司之負責人，負有填報道公司各類所得扣繳暨免扣繳憑單
    （下稱扣繳憑單）之義務，為從事業務之人，由「鄭漢文」
    自不詳處取得羅元和、李俊養、童耀德、李紫麒、許添丁、
    陳雷虎、林坤養等人年籍資料後，其等雖明知羅元和、李俊
    養、童耀德、李紫麒、許添丁、陳雷虎、林坤養等人於96年
    間均未在道公司任職並支領薪資，竟仍於97年5月1日前之
    某日，在不詳地點，由「鄭漢文」委由不知情之道公司會
    計人員，於其業務上所製作之「各類所得扣繳暨免扣繳憑單
    」之文書上，虛偽登載羅元和、李俊養、童耀德、李紫麒、
    許添丁、陳雷虎、林坤養等人於96年間向道公司領取薪資
    所得之不實事項，接續虛偽登載於其業務上所作成之「各類
    所得扣繳暨免扣繳憑單」之文書上，並將前開不實之薪資支
    出登載於道公司96年度營利事業所得稅結算申報書上，再
    於97年5月1日至同年月31日止間之某日，持向財政部臺灣省
    中區國稅局，申報道公司96年度之營利事業所得稅而行使
    之，使納稅義務人道公司得以上開不正當之方法逃漏96年
    度營利事業所得稅額共計92萬4,000元，足生損害於羅元和
    、李俊養、童耀德、李紫麒、許添丁、陳雷虎、林坤養及稅
    捐稽徵機關對營利事業所得稅之稅捐稽徵管理正確性等情，
    業經臺灣臺中地方法院檢察署檢察官於99年3月3日以99年度
    偵緝字第377、378、379、380、381、382號提起公訴，並於
    99年3月23日以99年度中簡字第940號繫屬於本院臺中簡易庭
    ，本院臺中簡易庭認不宜以簡易判決處刑，遂裁定改行通常
    程序以99年度易字第1653號案件審理，並經本院合議庭裁定
    由受命法官進行簡式審判程序，於99年6月28日判決有期徒
    刑3月，如易科罰金，以新臺幣1千元折算1日，尚未判決確
    定，有被告之臺灣高等法院被告前案紀錄表及本院99年度易
    字第1653號刑事判決各乙份在卷足參。本件被告被訴如附件
    起訴書所載之犯罪事實，與前案已經判決部分，其犯罪事實
    相同，公訴人於99年6月17日就與上開犯罪事實同一之案件
    ，向本院重行起訴，並於99年7月1日始繫屬於本院，依照上
    開說明，本件爰不經言詞辯論，諭知不受理之判決。
據上論斷，應依刑事訴訟法第303條第2款、第307條，判決如主
文。
中    華    民    國    99    年    7     月    20    日
                  刑事第十四庭  審判長  法  官  陳得利
                                        法  官  何世全
                                        法  官  許月馨
以上正本證明與原本無異。
如不服本判決應於收受送達後10日內向本院提出上訴書狀，並應
敘述具體理由；其未敘述上訴理由者，應於上訴期間屆滿後20日
內向本院補提理由書（均須按他造當事人之人數附繕本）「切勿
逕送上級法院」。
                                        書記官  黃美雲
中    華    民    國    99    年    7     月    20    日
附件：
臺灣臺中地方法院檢察署檢察官起訴書                 發股
                                    99年度偵緝字第1048號
                                     99年度偵字第13986號
    被      告  乙○○  男  30歲（民國○○年○○月○日生）
                        住嘉義縣中埔鄉裕民村水仔尾32號
                        居嘉義縣嘉義市○○街152巷73號
                        國民身分證統一編號：Ｚ000000000號
上列被告因違反稅捐稽徵法等案件，已經偵查終結，認應提起公
訴，茲將犯罪事實及證據並所犯法條分敘如下：
        犯罪事實
一、乙○○於民國95年間，應真實姓名年籍不詳、自稱「鄭漢文
    」之成年男子之邀，以每月薪資新臺幣（下同）3萬餘元之
    酬勞，擔任址設在臺中市○○區○○里○○路282-35號1樓
    之「道有限公司」（下稱道公司）之名義負責人及員工
    ，而乙○○明知將身分名義出借於缺乏信賴基礎之人，有被
    用於非法之可能，其可預見無故以他人名義登記為公司負責
    人者，將可能從事偽造文書、逃漏稅捐等不法犯行，其因經
    濟困窘，應允擔任道公司之名義負責人。「鄭漢文」則係
    納稅義務人道公司之實際負責人，為公司法規定之公司負
    責人，實際負責該公司之業務（惟尚無證據足認其為公司法
    規定之公司負責人），並以製作各類所得扣繳暨免扣繳憑單
    為其附隨業務，為從事業務之人。「鄭漢文」與乙○○共同
    基於行使業務上登載不實文書之犯意聯絡，由「鄭漢文」自
    不詳處取得甲○○及丙○○之年籍資料後，雖均明知甲○○
    及丙○○，於96年1至12月間，並未在道公司任職並支領
    薪資，竟仍由「鄭漢文」於97年間，利用不知情之會計人員
    ，將甲○○及丙○○向道公司各領取96年度薪資所得13萬
    2000元之不實事項，虛偽登載於其業務上所作成之「各類所
    得扣繳暨免扣繳憑單」之文書上，再於97年5月1日至同年5
    月31日止間之某日（按依所得稅法第71條規定：納稅義務人
    應於每年5月1日起至5月31日止，填具結算申報書，向該管
    稽徵機關申報上一年度內之所得、營利事業收入及有關減免
    、扣除事實等），連同道公司營利事業所得稅結算申報書
    ，持向財政部臺灣省中區國稅局新莊稽徵所申報96年度之營
    利事業所得稅而行使之，因而使道公司營業成本增加，營
    利所得減少，以此不正當方法逃漏道公司96年度營利事業
    所得稅，均足生損害於甲○○、丙○○及稅捐稽徵機關對於
    課徵稅捐之正確性。
二、案經甲○○告訴偵辦，及丙○○訴由臺灣彰化地方法院檢察
    署偵辦，嗣由該署呈請臺灣高等法院臺中分院檢察署檢察長
    令轉本署偵辦。
        證據並所犯法條
一、證據清單與待證事實
（一）被告乙○○之供述：證明被告確有充當道公司之人頭負
      責人，及告訴人甲○○並未在道公司任職之事實。
（二）告訴人甲○○、丙○○於偵查中之證詞：證明被告虛列告
      訴人甲○○及丙○○之薪資，而以不正之方式逃漏稅捐之
      事實。
（三）財政部臺灣省96年中區國稅局綜合所得稅核定通知書2份
      ：證明被告虛列告訴人甲○○及丙○○之薪資13萬2000元
      之事實。
（四）友達光電股份有限公司在職證明書：證明告訴人丙○○係
      任職於友達光電公司，並未在道公司工作。
（五）道公司之設立登記案卷：證明被告為道公司之負責人
      。綜上，被告犯嫌堪以認定。
二、核被告乙○○所為，係犯刑法第30條第1項前段、第216條、
    第215條之行使業務上登載不實文書及稅捐稽徵法第47條第
    1項第1款、第41條之以不正當方法逃漏稅捐罪嫌。被告乙○○與「鄭漢文」就上開行使業務上登載不實文書罪間，有犯
    意聯絡及行為分擔，請論以共同正犯。本件被告所犯上開行
    使業務上登載不實文書及以不正當方法逃漏稅捐2罪嫌間，
    犯意各別，行為互異，請分論併罰。
三、依刑事訴訟法第251條第1項提起公訴。
    此  致
臺灣臺中地方法院
中    華    民    國    99    年    6     月    17    日
                        檢察官  郭靜文
本件正本證明與原本無異
中    華    民    國    99    年    6     月    21    日
                        書記官  魏麗真
附錄本案所案法條全文
中華民國刑法第215條
（業務上文書登載不實罪）
從事業務之人，明知為不實之事項，而登載於其業務上作成之文
書，足以生損害於公眾或他人者，處 3 年以下有期徒刑、拘役
或 5 百元以下罰金。
中華民國刑法第216條
（行使偽造變造或登載不實之文書罪）
行使第 210 條至第 215 條之文書者，依偽造、變造文書或登載
不實事項或使登載不實事項之規定處斷。
稅捐稽徵法第41條
（逃漏稅捐之處罰）
納稅義務人以詐術或其他不正當方法逃漏稅捐者，處 5 年以下
有期徒刑、拘役或科或併科新台幣 6 萬元以下罰金。
稅捐稽徵法第47條
（法人或非法人團體負責人之刑責）
本法關於納稅義務人、扣繳義務人及代徵人應處徒刑之規定，於
下列之人適用之：
一、公司法規定之公司負責人。
二、民法或其他法律規定對外代表法人之董事或理事。
三、商業登記法規定之商業負責人。
四、其他非法人團體之代表人或管理人。
前項規定之人與實際負責業務之人不同時，以實際負責業務之人
為準。

司法院資訊處製作；財團法人民間司法改革基金會備份。
